ACORDAO-COMPLETO-2403695

ACÓRDÃO 904/2020 ATA 12/2020 - PLENÁRIO

VISTOS, relatados e discutidos estes autos em que se aprecia, nesta fase processual, agravo interposto pela sociedade empresária Total Linhas Aéreas S.A. contra despacho que indeferiu pedido de medida cautelar e mandou adotar medidas saneadoras ao processo,
ACORDAM os Ministros do Tribunal de Contas da União, reunidos em sessão do Plenário, diante das razões expostas pelo Relator, em:
9.1. com fundamento no art. 82 do Regimento Interno, não conhecer do agravo interposto pela empresa Total Linhas Aéreas S.A.;
9.2. dar ciência desta deliberação à recorrente.

Agravo interposto contra despacho que indeferiu pedido de medida cautelar e determinou a adoção de medidas saneadoras no bojo de representação sobre supostas irregularidades constantes da celebração de contrato que teve por objeto o afretamento de avião de grande porte para movimentação de pessoal e material a serem realizados em todo território nacional, predominantemente na região amazônica.

Petróleo Brasileiro S.A.

3. Recorrente: Total Linhas Aéreas S.A (32.068.363/0001-55).

13.1. Ministros presentes: José Mucio Monteiro (Presidente), Walton Alencar Rodrigues, Benjamin Zymler (Relator), Augusto Nardes, Aroldo Cedraz, Raimundo Carreiro, Ana Arraes, Bruno Dantas e Vital do Rêgo.
13.2. Ministros-Substitutos presentes: Augusto Sherman Cavalcanti, Marcos Bemquerer Costa, André Luís de Carvalho e Weder de Oliveira.

ACORDAO-COMPLETO-2408499

Acórdão 1107/2020 - Plenário

BENJAMIN ZYMLER

Ministro Benjamin Zymler.

Cuidam os autos de agravo interposto pela sociedade empresária Total Linhas Aéreas S.A. contra despacho que indeferiu pedido de medida cautelar e mandou adotar medidas saneadoras ao processo, nos termos expostos a seguir.
2.	O presente feito trata originalmente de representação manejada pela referida empresa, dando conta de supostas irregularidades na contratação da empresa Map Transportes Aéreos Ltda., efetivada a partir da carta convite 2236756188, lançada pela Petróleo Brasileiro S.A. (Petrobras) .
3.	O aludido certame teve como objeto o afretamento " (...) de avião de grande porte, modelo ATR-42, número de série MSN608, com características e equipamentos mencionados no Anexo 1, para movimentação de pessoal e material designados pela Petrobras, a serem realizados em todo território nacional, predominantemente na região amazônica, respeitando seus limites de autonomia".
4.	Após o encerramento da licitação, a Petrobras assinou o contrato 5900.0111285.19.2 com a empresa Map Transportes Aéreos Ltda., o qual se encontra em execução desde 9/2/2019.
5.	Em síntese, a autora da representação alegou que a empresa vencedora da licitação:
	a) celebrou contrato sem cumprir as exigências editalícias, em especial as que dizem respeito à apresentação da certidão negativa junto à Procuradoria Geral da Fazenda Nacional e da certidão negativa de débitos trabalhistas;
	b) passou a integrar o grupo Passaredo Transportes Aéreos S.A., que foi o 4º (quarto) colocado do certame em referência, havendo alteração subjetiva do contrato através das figuras jurídicas da cessão, transferência, fusão, cisão, incorporação e sub-rogação, uma vez que o fato acarreta a sucessão empresarial e a modificação da estrutura jurídica da empresa;
	c) acumula, juntamente com a Passaredo Transportes Aéreos S.A., dívidas fiscais e trabalhistas que totalizam R$ 1.500.000.000,00; e
	d) já foi multada em aproximadamente R$ 700.000,00, antes mesmo de iniciar a execução do ajuste. 
6.	Com isso, requereu que fosse deferida medida cautelar para suspensão dos efeitos da contratação e, no mérito, que fosse determinado à Petrobras que anulasse o contrato 5900.0111285.19.2.
7.	Submetidos os autos ao meu descortino, entendi que não estava presente o requisito do perigo da demora, uma vez que a Petrobras já havia celebrado o contrato impugnado e ainda existia tempo hábil para o saneamento da suposta irregularidade, antes do exaurimento dos efeitos da contratação. 
8.	Ademais, julguei presente o pressuposto do perigo de demora reverso, em função da importância do objeto ao funcionamento das atividades da empresa estatal. 
9.	Quanto às questões processuais ventiladas pela Selog, verifiquei que os fatos narrados na presente representação guardavam conexão com o objeto do TC 038.444/20194, também de minha relatoria, que se encontra em análise na mencionada unidade técnica, em estágio mais avançado de instrução.
10.	Por esse motivo, acolhi a análise da Selog e decidi:
"8.2.	indeferir os pedidos formulados pela sociedade empresária Total Linhas Aéreas S.A.:
8.2.1.	de concessão de medida cautelar, tendo em vista a inexistência dos elementos necessários para sua adoção; e
8.2.2.	de ser considerada parte interessada no processo e manejar sustentação oral, por não ter sido comprovada razão legítima para intervir nos autos nem a possibilidade de lesão a direito subjetivo próprio; e
8.3.	apensar o presente processo ao TC Processo 038.444/2019-4, para análise em conjunto, haja vista a conexão entre seus objetos."
11.	Irresignada com essa deliberação, a empresa Total Linhas Aéreas S.A. interpôs o presente agravo, no qual alega, em apertada síntese:
a)	possui razão legítima para intervir no processo, uma vez que foi diretamente afetada pelas irregularidades praticadas na carta convite 2236756188, por ter sido a segunda colocada no certame, de forma que há clara possibilidade de lesão a seu direito subjetivo; 
b)	a primeira colocada (MAP Transportes Aéreos) não observou as regras do edital e da lei, causando prejuízo claro e efetivo para o ente público;
c)	esta Corte de Contas, em casos semelhantes, tem admitido o ingresso de licitante como interessado em representação (citou precedentes) ;
d)	o Tribunal, por meio do Acórdão 641/2019-TCU-Plenário, fixou o entendimento de que caracteriza flagrante inobservância aos princípios do contraditório e da plenitude de defesa o indeferimento do ingresso do representante como interessado;
e)	estão presentes os requisitos necessários para o deferimento da medida cautelar:
e.1.)	na representação autuada sob o nº TC Processo 004.831/2019-5, "restou demonstrada a prática de ilícito penalmente relevante, como também que a MAP Transportes Aéreos não cumpriu com as exigências contratuais - que chegam a dezessete (17) itens e equipamentos que objetivam garantir a segurança das pessoas e carga transportadas -, que se relacionam diretamente à segurança de voo da aeronave MSN 581";
e.2.)	em situação similar o TCU concedeu a cautelar, cabendo destacar o seguinte trecho contido no relatório condutor do Acórdão 372/2020-TCU-Plenário:
"37. 	Quanto ao questionamento da empresa referente ao controle primário de convênios e acordos congêneres, importante registrar que não há impedimento legal para que o Tribunal intervenha em qualquer fase do processo, antes, durante ou depois da atuação do órgão concedente, notadamente quando se vislumbra irregularidade relevante passível de ser evitada mediante a suspensão cautelar de procedimentos licitatórios e contratos.";
e.3.)	a MAP Transportes Aéreos Ltda., por meio da alteração de seu contrato social, foi incorporada ao Grupo Passaredo Transportes Aéreos S.A., quarta classificada no certame, através da transferência de cotas de participação; tal fato constitui motivo para a rescisão do contrato, nos termos do art. 78, inciso VI, da Lei 8.666/1993 e da cláusula 11.1.7 do contrato;
e.4.)	tal transformação societária acarreta evidente risco ao erário se a nova sociedade que surgir no polo contratual não se revestir das qualificações necessárias ao cumprimento do objeto, hipótese com a qual se coaduna o caso concreto apresentado;
e.5.)	o artigo 50 da Lei 8.666/1993 veda expressamente a celebração de contratos entre a Administração e terceiros estranhos ao procedimento licitatório, sob pena de nulidade;
e.6.)	"a aquisição da MAP Transportes Aéreos Ltda. pela Passaredo Transportes Aéreos S.A. é resultado do inconformismo da empresa compradora (Passaredo Transportes Aéreos S.A.) com o resultado do certame, motivo pelo qual busca burlar a competição e executar o serviço através da empresa adquirida";
e.7)	segundo a doutrina de Jessé Torres Pereira Júnior: "é nulo o contrato infringente deste preceptivo [art. 50 da Lei das Licitações], o que remete ao sempre renovado debate sobre a nulidade e a anulabilidade dos atos e contratos administrativos. (...) Nulo o contrato, os efeitos ex tunc da respectiva declaração atingem o contratado, que sequer poderá postular o pagamento da parcela da obra, do serviço ou do fornecimento que já houvesse realizado";
e.8.)	o fumus boni iuris é claro e taxativo decorrendo de texto expresso dos arts. 3°, 50, 54 e 78, inciso VI, da Lei 8.666/1993 e 31 da Lei 13.303/2016, como também dos precedentes do Tribunal de Contas da União, do Tribunal de Justiça do Estado de Santa Catarina e do Tribunal Regional Federal da 4ª Região e do entendimento da doutrina especializada sobre o tema em julgamento;
e.9)	"a prova da verossimilhança da alegação é percebida com limpidez, não só nos argumentos acima alinhavados, como também nos anexos probatórios juntado aos autos, razão pela qual a prestação jurisdicional deverá ser adiantada eis que há fundado receio de grave lesão ao erário e ao interesse público, como também pelo o risco de ineficácia da decisão de mérito";
e.10)	o periculum in mora é notório, pois a Petrobras assinou o contrato com a empresa MAP Transportes Aéreos Ltda., " (...) mas quem na verdade está executando é a companhia aérea PASSAREDO, que já foi multada em cerca de R$ 700.000,00 (setecentos mil reais) e tem dívidas fiscais, trabalhistas, civis e comerciais próximas a R$ 1.500.000.000,00 (hum bilhão e quinhentos milhões de reais) , o que, além de violar a lei e o contrato, implicará na inexecução do contrato a qualquer momento (...) ";
e.11)	o perigo da demora reverso não está caracterizado, "porquanto a própria representante poderá reassumir imediatamente a execução do contrato de afretamento da aeronave, como também pelo fato de existirem outras empresas, como, por exemplo, OMNI e RICO que também operam na Amazônia"; e
e.12)	"no caso da Total Linhas Aéreas fica assegurado à PETROBRAS a manutenção dos mesmos valores cobrados pela MAP Transportes Aéreos, como também o cumprimento das exigências editalícias e dos requisitos contratuais, especialmente em razão de já ter prestado esse mesmo serviço por mais de 20 (vinte) anos à PETROBRAS".
12.	Por essas razões, requereu que se " (...) reforme a decisão que não admitiu a representante como interessada, bem como defira a medida cautelar para determinar que a PETROBRAS suspenda e obste imediatamente os efeitos da execução do contrato nº 5900.0111285.19.2, firmado com a MAP Transportes Aéreos Ltda. até o julgamento de mérito da presente representação, ou, caso assim não entenda, o que não é esperado, seja submetido o presente recurso de agravo à apreciação do colegiado, quando então espera e confia no seu conhecimento e provimento (...) ".
	É o relatório.

Marco Tayah (OAB/RJ 11.951) e José Marco Tayah (OAB/RJ 67.177), representando Total Linhas Aéreas S.A.

Não atuou.

AGRAVO EM REPRESENTAÇÃO A RESPEITO DE SUPOSTAS IRREGULARIDADES NA CONTRATAÇÃO DE AERONAVE PARA MOVIMENTAÇÃO DE PESSOAL E MATERIAL DA PETROBRAS. AUSÊNCIA DOS PRESSUPOSTOS PARA A EXPEDIÇÃO DE CAUTELAR. APENSAMENTO DO PROCESSO A OUTRO EM ESTÁGIO MAIS AVANÇADO DE ANÁLISE. FALTA DE LEGITIMIDADE PARA RECORRER DA EMPRESA REPRESENTANTE. NÃO CONHECIMENTO DO RECURSO.

REPRESENTAÇÃO (REPR)

Secretaria de Controle Externo de Aquisições Logísticas (Selog).

Cuidam os autos de agravo interposto pela sociedade empresária Total Linhas Aéreas S.A. contra despacho que indeferiu pedido de medida cautelar e mandou adotar medidas saneadoras ao processo, nos termos expostos a seguir.
2.	O presente feito trata originalmente de representação manejada pela referida empresa, dando conta de supostas irregularidades na contratação da empresa Map Transportes Aéreos Ltda., efetivada a partir da carta convite 2236756188, lançada pela Petróleo Brasileiro S.A. (Petrobras) .
3.	O aludido certame teve como objeto o afretamento " (...) de avião de grande porte, modelo ATR-42, número de série MSN608, com características e equipamentos mencionados no Anexo 1, para movimentação de pessoal e material designados pela Petrobras, a serem realizados em todo território nacional, predominantemente na região amazônica, respeitando seus limites de autonomia".
4.	Após o encerramento da licitação, a Petrobras assinou o contrato 5900.0111285.19.2 com a empresa Map Transportes Aéreos Ltda., o qual se encontra em execução desde 9/2/2019.
5.	Em síntese, a autora da representação alegou que a empresa vencedora da licitação:
	a) celebrou contrato sem cumprir as exigências editalícias, em especial as que dizem respeito à apresentação da certidão negativa junto à Procuradoria Geral da Fazenda Nacional e da certidão negativa de débitos trabalhistas;
	b) passou a integrar o grupo Passaredo Transportes Aéreos S.A., que foi o 4º (quarto) colocado do certame em referência, havendo alteração subjetiva do contrato através das figuras jurídicas da cessão, transferência, fusão, cisão, incorporação e sub-rogação, uma vez que o fato acarreta a sucessão empresarial e a modificação da estrutura jurídica da empresa;
	c) acumula, juntamente com a Passaredo Transportes Aéreos S.A., dívidas fiscais e trabalhistas que totalizam R$ 1.500.000.000,00; e
	d) já foi multada em aproximadamente R$ 700.000,00, antes mesmo de iniciar a execução do ajuste. 
6.	Com isso, requereu que fosse deferida medida cautelar para suspensão dos efeitos da contratação e, no mérito, que fosse determinado à Petrobras que anulasse o contrato 5900.0111285.19.2.
7.	Submetidos os autos ao meu descortino, entendi que não estava presente o requisito do perigo da demora, uma vez que a Petrobras já havia celebrado o contrato impugnado e ainda existia tempo hábil para o saneamento da suposta irregularidade, antes do exaurimento dos efeitos da contratação. 
8.	Ademais, julguei presente o pressuposto do perigo de demora reverso, em função da importância do objeto ao funcionamento das atividades da empresa estatal. 
9.	Quanto às questões processuais ventiladas pela Selog, verifiquei que os fatos narrados na presente representação guardavam conexão com o objeto do TC 038.444/20194, também de minha relatoria, que se encontra em análise na mencionada unidade técnica, em estágio mais avançado de instrução.
10.	Por esse motivo, acolhi a análise da Selog e decidi:
"8.2.	indeferir os pedidos formulados pela sociedade empresária Total Linhas Aéreas S.A.:
8.2.1.	de concessão de medida cautelar, tendo em vista a inexistência dos elementos necessários para sua adoção; e
8.2.2.	de ser considerada parte interessada no processo e manejar sustentação oral, por não ter sido comprovada razão legítima para intervir nos autos nem a possibilidade de lesão a direito subjetivo próprio; e
8.3.	apensar o presente processo ao TC Processo 038.444/2019-4, para análise em conjunto, haja vista a conexão entre seus objetos."
11.	Irresignada com essa deliberação, a empresa Total Linhas Aéreas S.A. interpôs o presente agravo, no qual alega, em apertada síntese:
a)	possui razão legítima para intervir no processo, uma vez que foi diretamente afetada pelas irregularidades praticadas na carta convite 2236756188, por ter sido a segunda colocada no certame, de forma que há clara possibilidade de lesão a seu direito subjetivo; 
b)	a primeira colocada (MAP Transportes Aéreos) não observou as regras do edital e da lei, causando prejuízo claro e efetivo para o ente público;
c)	esta Corte de Contas, em casos semelhantes, tem admitido o ingresso de licitante como interessado em representação (citou precedentes) ;
d)	o Tribunal, por meio do Acórdão 641/2019-TCU-Plenário, fixou o entendimento de que caracteriza flagrante inobservância aos princípios do contraditório e da plenitude de defesa o indeferimento do ingresso do representante como interessado;
e)	estão presentes os requisitos necessários para o deferimento da medida cautelar:
e.1.)	na representação autuada sob o nº TC Processo 004.831/2019-5, "restou demonstrada a prática de ilícito penalmente relevante, como também que a MAP Transportes Aéreos não cumpriu com as exigências contratuais - que chegam a dezessete (17) itens e equipamentos que objetivam garantir a segurança das pessoas e carga transportadas -, que se relacionam diretamente à segurança de voo da aeronave MSN 581";
e.2.)	em situação similar o TCU concedeu a cautelar, cabendo destacar o seguinte trecho contido no relatório condutor do Acórdão 372/2020-TCU-Plenário:
"37. 	Quanto ao questionamento da empresa referente ao controle primário de convênios e acordos congêneres, importante registrar que não há impedimento legal para que o Tribunal intervenha em qualquer fase do processo, antes, durante ou depois da atuação do órgão concedente, notadamente quando se vislumbra irregularidade relevante passível de ser evitada mediante a suspensão cautelar de procedimentos licitatórios e contratos.";
e.3.)	a MAP Transportes Aéreos Ltda., por meio da alteração de seu contrato social, foi incorporada ao Grupo Passaredo Transportes Aéreos S.A., quarta classificada no certame, através da transferência de cotas de participação; tal fato constitui motivo para a rescisão do contrato, nos termos do art. 78, inciso VI, da Lei 8.666/1993 e da cláusula 11.1.7 do contrato;
e.4.)	tal transformação societária acarreta evidente risco ao erário se a nova sociedade que surgir no polo contratual não se revestir das qualificações necessárias ao cumprimento do objeto, hipótese com a qual se coaduna o caso concreto apresentado;
e.5.)	o artigo 50 da Lei 8.666/1993 veda expressamente a celebração de contratos entre a Administração e terceiros estranhos ao procedimento licitatório, sob pena de nulidade;
e.6.)	"a aquisição da MAP Transportes Aéreos Ltda. pela Passaredo Transportes Aéreos S.A. é resultado do inconformismo da empresa compradora (Passaredo Transportes Aéreos S.A.) com o resultado do certame, motivo pelo qual busca burlar a competição e executar o serviço através da empresa adquirida";
e.7)	segundo a doutrina de Jessé Torres Pereira Júnior: "é nulo o contrato infringente deste preceptivo [art. 50 da Lei das Licitações], o que remete ao sempre renovado debate sobre a nulidade e a anulabilidade dos atos e contratos administrativos. (...) Nulo o contrato, os efeitos ex tunc da respectiva declaração atingem o contratado, que sequer poderá postular o pagamento da parcela da obra, do serviço ou do fornecimento que já houvesse realizado";
e.8.)	o fumus boni iuris é claro e taxativo decorrendo de texto expresso dos arts. 3°, 50, 54 e 78, inciso VI, da Lei 8.666/1993 e 31 da Lei 13.303/2016, como também dos precedentes do Tribunal de Contas da União, do Tribunal de Justiça do Estado de Santa Catarina e do Tribunal Regional Federal da 4ª Região e do entendimento da doutrina especializada sobre o tema em julgamento;
e.9)	"a prova da verossimilhança da alegação é percebida com limpidez, não só nos argumentos acima alinhavados, como também nos anexos probatórios juntado aos autos, razão pela qual a prestação jurisdicional deverá ser adiantada eis que há fundado receio de grave lesão ao erário e ao interesse público, como também pelo o risco de ineficácia da decisão de mérito";
e.10)	o periculum in mora é notório, pois a Petrobras assinou o contrato com a empresa MAP Transportes Aéreos Ltda., " (...) mas quem na verdade está executando é a companhia aérea PASSAREDO, que já foi multada em cerca de R$ 700.000,00 (setecentos mil reais) e tem dívidas fiscais, trabalhistas, civis e comerciais próximas a R$ 1.500.000.000,00 (hum bilhão e quinhentos milhões de reais) , o que, além de violar a lei e o contrato, implicará na inexecução do contrato a qualquer momento (...) ";
e.11)	o perigo da demora reverso não está caracterizado, "porquanto a própria representante poderá reassumir imediatamente a execução do contrato de afretamento da aeronave, como também pelo fato de existirem outras empresas, como, por exemplo, OMNI e RICO que também operam na Amazônia"; e
e.12)	"no caso da Total Linhas Aéreas fica assegurado à PETROBRAS a manutenção dos mesmos valores cobrados pela MAP Transportes Aéreos, como também o cumprimento das exigências editalícias e dos requisitos contratuais, especialmente em razão de já ter prestado esse mesmo serviço por mais de 20 (vinte) anos à PETROBRAS".
12.	Por essas razões, requereu que se " (...) reforme a decisão que não admitiu a representante como interessada, bem como defira a medida cautelar para determinar que a PETROBRAS suspenda e obste imediatamente os efeitos da execução do contrato nº 5900.0111285.19.2, firmado com a MAP Transportes Aéreos Ltda. até o julgamento de mérito da presente representação, ou, caso assim não entenda, o que não é esperado, seja submetido o presente recurso de agravo à apreciação do colegiado, quando então espera e confia no seu conhecimento e provimento (...) ".
13.	Feito esse necessário resumo, passo a decidir.
14.	Preliminarmente, observo que o presente agravo não preenche o requisito de admissibilidade previsto no art. 282 do Regimento Interno, sendo cabível, por consequência, o seu não conhecimento.
15.	In casu, compreendo que a empresa Total Linhas Aéreas S.A. não comprovou razão legítima para intervir no processo, porquanto, mesmo que demonstrada, no mérito, a necessidade de rescisão contratual, o que se afirma por hipótese, a empresa não possui direito subjetivo à contratação para a execução do remanescente do serviço, mas sim mera expectativa de direito. 
16.	Ainda que em situação concreta distinta, o TCU já decidiu pela falta de interesse recursal de empresa cujo resultado do processo atingia mera expectativa de direito, como se verifica na seguinte passagem do Acórdão 1670/2018-TCU-Plenário:
"Considerando, por fim, que a empresa contratada não possui direito líquido e certo à prorrogação, mas sim mera expectativa de direito e que, portanto, não há que se falar em interesse recursal, uma vez que a decisão ora recorrida não atingiu a qualquer direito subjetivo da empresa;
Os Ministros do Tribunal de Contas da União, quanto ao processo a seguir relacionado, ACORDAM, por unanimidade, com fundamento no art. 48, da Lei 8.443/1992, e nos arts. 143, inciso IV, alínea "b", e § 3º, 277, inciso II, e 286, parágrafo único, do Regimento Interno do TCU, em: 
não conhecer do pedido de reexame interposto pela empresa CTIS Tecnologia S/A, em face da ausência de interesse recursal;"
17.	Sendo assim, considerando que a eventual procedência da representação não fará surgir o direito da representante de ser contratada, entendo que não há possibilidade de o processo afetar de maneira direta e imediata seus direitos subjetivos, sendo adequado o não conhecimento do recurso, por falta de legitimidade recursal.
18.	Como consequência, deve ser rejeitada a razão recursal consignada na letra "a" do item 11 supra, que buscava reformar a decisão que indeferiu pedido da representante para que fosse considerada parte interessada no processo.  
19.	Quanto à alegação manejada na letra "c", é preciso ressaltar que a admissão de representante como interessado depende da avaliação do atendimento dos requisitos regimentais em cada situação concreta, não sendo possível a aplicação dos precedentes invocados ao presente caso, em face das razões consginadas nos itens 15 a 17 retro.
20.	Com relação ao argumento indicado na letra "d", observo que o Acórdão 641/2019-TCU-Plenário não tratou de indeferimento do ingresso de representante como interessado, tampouco firmou entendimento a respeito da matéria. 
21.	Como se verifica no próprio trecho transcrito pela agravante, o caso discutia o suposto direito de defesa de consórcio signatário de contrato antes da decisão pela instauração de tomada de contas especial, o que foi negado ao final pelo Tribunal, conforme os fundamentos expostos no voto.
22.	Em verdade, os excertos colacionados pela Total Linhas Aéreas S.A., além de tratarem de matéria jurídica distinta da discutida no presente feito, correspondiam aos argumentos trazidos pelo consórcio contratado, não representando, em absoluto, o fundamento do Acórdão 641/2019-TCU-Plenário, que rejeitou os embargos de declaração opostos na oportunidade. Logo, cabe refutar a referida razão recursal.
23.	A despeito do não conhecimento do agravo, passo a examinar as principais considerações esposadas a respeito de seu mérito, ou seja, quanto à presença dos pressupostos para o deferimento da cautelar.
24.	Com relação à fumaça do bom direito, entendo, em cognição não exauriente, que os fatos narrados na representação não se enquadram no art. 78, inciso VI, da Lei 8.666/1993 nem no art. 31 da Lei 13.303/2016. Tampouco vislumbro violação à cláusula décima primeira do contrato 5900.0111285.19.2, firmado entre a MAP Transportes Aéreos Ltda. e a Petrobras.
25.	Isso porque, conforme apurado pela Selog no processo TC 038.444/20194, não houve associação, fusão ou incorporação da contratada pela Passaredo Transportes Aéreos S.A., mas sim a mera aquisição de suas cotas por pessoas físicas que também integrariam o quadro social desta última empresa. Segue a análise realizada pela unidade técnica no referido feito (peça 77) :
"16.	A aquisição da Map ocorreu mediante a transferência de cotas do capital social aos mesmos proprietários da Passaredo, nas pessoas de Marcos José Pacheco e Sonia Maria Fernandes Pacheco (peça 51, p. 2) . Assim, não houve a fusão das duas companhias ou qualquer participação de uma em outra, que continuam sendo pessoas jurídicas distintas, conforme documentos que demonstram os termos da alteração contratual (peças 51 e 52) ."
26.	O aludido excerto também revela que o objeto do presente feito se encontra em estado mais avançado de discussão no TC 038.444/20194, sendo inadequado o prosseguimento da análise da matéria neste processo, pela evidente relação de conexão entre os processos. Foi justamente por esse motivo que determinei o apensamento destes autos ao TC Processo 038.444/2019-4 no despacho impugnado.
27.	Com isso, ausente o requisito da fumaça do bom direito, não se mostra possível a alteração do juízo cautelar proferido de forma monocrática. 
28.	As alegações a respeito da presença do perigo da demora e da ausência de perigo da demora reverso também devem ser rejeitadas, pelo estágio inicial em que o contrato se encontra e pelo impacto que a suspensão do ajuste pode acarretar na operação da Petrobras, como já aduzido no despacho que indeferiu a cautelar.
29.	Por fim, cabe indeferir o pedido de sustentação oral formulado pela agravante, uma vez que ela não é parte interessada no processo, conforme os fundamentos já elencados neste voto, nem pode exercer essa faculdade processual no julgamento do agravo, por expressa vedação do § 9º do art. 168 do Regimento Interno. 
30.	Estando os autos em meu gabinete, os representantes da empresa Total Linhas Aéreas S.A. juntaram duas petições, a primeira solicitando a marcação de audiência e a concessão de vista eletrônica do processo e a segunda, a juntada de documentos novos que comprovariam a ocorrência das irregularidades narradas na representação.
31.	Quanto ao primeiro requerimento, entendo que as informações e elementos acostados aos autos mostram-se suficientes para o entendimento da matéria controvertida e a formação de meu juízo de convencimento acerca do pedido cautelar, motivo pelo qual reputo dispensável a realização da audiência requerida. Por óbvio, os procuradores da representante podem manejar nova solicitação de audiência, por ocasião da discussão de mérito do processo, a ser realizada no TC Processo 038.444/2019-4.
32.	Com relação ao pedido de vista eletrônica do processo, não vejo óbice a seu deferimento, apesar da ausência de legitimidade processual da sociedade empresária Total Linhas Aéreas S.A., como já demonstrado. O atendimento da solicitação no atual estágio processual não impõe nenhum prejuízo à requerente, a uma porque ela não detém a condição de interessada, como visto, e a duas porque ela obteve cópia integral do processo antes de manejar o recurso de agravo.
33.	Acerca da segunda petição, o autor da representação juntou cópia da petição inicial e da decisão liminar proferida no âmbito do processo judicial nº 0646448-93.2020.8.04.0001, cujo objeto é o cumprimento forçado das obrigações oriundas do contrato de compra e venda da quotas sociais da empresa MAP Transportes Aéreos Ltda. 
34.	Compulsando a documentação juntada, verifico que a matéria controvertida abrange a discussão de relação patrimonial entre pessoas privadas, a saber, os Srs. Marcos José Pacheco, Sônia Maria Fernandes Pacheco e a empresa Manaus Aerotáxi Participações Ltda., no polo ativo, e o Sr. José Luiz Felício Filho e as empresas Serabens Administradora de Bens Ltda. e MAP Transportes Aéreos Ltda., no polo passivo. 
35.	Sendo assim, os elementos carreados ao processo não são aptos a comprovar que o contrato firmado com a Petrobras vem sendo executado pela Passaredo Transportes Aéreos S.A., como invocado pelo autor da representação, sendo, portanto, irrelevantes para o deslinde do pedido cautelar. 
36.	Diante de todo o exposto, voto por que seja adotada a deliberação que ora submeto a este Colegiado.
TCU, Sala das Sessões Ministro Luciano Brandão Alves de Souza, em 15 de abril de 2020.
BENJAMIN ZYMLER 
Relator